臺灣臺南地方法院民事判決　　　　　　　 96年度婚字第429號
原　　　告　丙○○
　　　　　　　　　　送達代收.
被　　　告　甲○○
上列當事人間請求履行同居事件，經本院於民國九十六年八月二
十日言詞辯論終結，判決如下：
    主      文
被告應與原告同居。
訴訟費用新臺幣仟元由被告負擔。
    事實及理由
一、原告主張：
  （一）兩造於民國九十一年二月八日結婚，並育有一子蕭瑞艇
        （九十二年三月十六日生）。兩造婚後感情初尚和睦，
        未料不久後，被告竟生活揮霍，信用不良，致積欠信用
        卡債高達新臺幣（下同）一百九十萬元，原告及原告之
        家人於九十五年四月一日始了解被告之負債情形嚴重，
        此後，兩造即一再為此屢生口角，詎被告竟於九十五年
        六月間離家，更自九十六年二月間起斷絕一切音訊，原
        告完全無法與被告聯繫，被告迄今仍拒不返回兩造之住
        所與原告同居，原告為此爰依民法第一千零零一條之規
        定，訴請被告履行同居。
  （二）對於被告答辯之陳述：九十五年八月間原告與父母發生
        爭吵，兩造都離開原告之父母住處，原告打算在外面租
        屋而居，因此請被告先回娘家居住，等原告處理好事情
        再接被告同住，詎當天被告即返回原告父母住處將其物
        品搬遷一空，且與原告之父母發生很大的爭執，被告返
        回娘家後，就沒有再回原告之父母住處，頂多去學校探
        視兩造之子蕭瑞艇，剛開始被告尚會與原告見面，惟之
        後原告打電話給被告，被告即未再接聽，原告之所以傳
        簡訊給被告也是因為當時原告與父母起爭執，離開父母
        住處之緣故。此外，原告之父母並無排斥被告之情事。
  （三）並聲明：如主文所示。
二、被告則抗辯稱：
  （一）兩造結婚前，原告於臺南工作，被告則在嘉義工作，兩
        造還特別購置「臺南縣佳里鎮民安里新宅十五號之四」
        房屋，擬於婚後居住，以利二人工作交通方便。婚後兩
        造甚且約定，被告住居於娘家「嘉義縣布袋鎮新岑里郭
        岑寮八八號之八」，原告則住居於其父母住處「臺南縣
        山上鄉新莊村大庄三九號」，每逢週六，由被告至原告
        住處共同生活，或二人共同住居於上開婚前購置之住處
        ，至週日或週一，被告再返回嘉義布袋之娘家住處。九
        十二年三月十六日兩造長子出生後，長子與被告共同居
        住於嘉義縣布袋之娘家，一家三口仍維持上述週六、週
        日相聚之同居方式。迄至九十五年三、四月間，被告積
        欠卡債，就此債務被告原有能力以自己之土地資產清償
        ，然為尊重原告，仍將負債之情形先行告知原告，原告
        則表示伊願協助處理等語。為此原告之父親詢問被告，
        是否仍有意願維繫婚姻，被告明確回答要此婚姻，原告
        之父親則表示願協助被告處理卡債，惟處理之款項係「
        借予被告」等語。數日後，原告之父親即要求被告離職
        返回臺南。
  （二）九十五年四月間，被告之卡債處理完畢後，原告之父親
        隨即要求被告將名下之土地移轉登記予伊。而被告於臺
        南與原告暨其雙親共同生活期間，原告之父親動輒向被
        告表示「我們小廟容不下你」、「我們無法接受你」等
        語，被告雖自忖自己未浪費甚或花用夫家錢，然為家庭
        和諧，仍忍氣吞聲。未料原告竟揚言，若被告之土地設
        定有抵押權者，立即要被告捲包袱走路，此更令被告心
        寒。九十五年五月底，被告工作之際突然接獲原告來電
        ，要求被告即刻辭職返家，被告雖不明究理，仍心情忐
        忑立即回家。未料一進門，原告即拉被告欲至戶政事務
        所辦理離婚，被告不願意，原告之母親還回覆不能不願
        意。被告趕緊央請母親南下協調，原告之母親與堂兄、
        縣議員前來後，百般好言好語，無奈原告之父母仍表示
        無法接受被告，此時原告僅在旁沈默。待被告之母親等
        人離去後，原告方向被告表示其父親較心軟，要被告去
        求父親等語，被告立即跪求公公不要命兩造離婚，公公
        確也態度軟化，不再執意要求被告離去。而原告之母親
        知悉後，則大聲斥罵原告之父親太心軟等語。然而，經
        歷上開事件後，被告在夫家之生活仍戰戰兢兢，公公對
        被告不理不睬，被告如有不順婆婆意者，更即換來一陣
        咆哮，婆婆規定被告每晚九點過後才能回房間，甚且明
        示這個家庭因被告一人大家都不快樂等語，聞言，令被
        告心中難過不已。
  （三）某日，原告與其母親發生口角後離家，原告之父親要被
        告找原告回來向母親道歉，被告找到原告後，原告稱伊
        不想回家，要被告先帶兩造之子回娘家安頓，伊則會在
        外租屋，日後再電話聯絡等語，並擬為被告招呼計程車
        。被告聞言則表示已聯絡姪子乙○○，乙○○抵達時，
        原告送被告上車，尚且向乙○○表示「麻煩你載她回家
        」等語，被告因此而攜子返回娘家。是被告之所以住居
        於娘家，乃係基於與原告之協議，被告並無違背夫妻之
        同居義務可言。
  （四）又九十五年八月中旬，原告利用被告上班時間，至被告
        娘家抱走兩造之子蕭瑞艇，邇後被告亦多次前往原告與
        其父母位於山上鄉之住居處，無奈原告之雙親仍對被告
        不理不睬。此外，兩造亦曾在住處外見面，原告所提，
        均僅離婚手續爾．．．，顯見原告欲離棄被告，其明知
        係己要被告返回娘家，竟還狀稱被告斷絕一切音訊，使
        原告無法聯絡被告等謊言！況九十五年八月一日，原告
        以手機傳簡訊予被告，略載「如有重要事，請傳簡訊．
        ．．．．．別來找我，我一個人還可以，祝順心」等語
        ，可見原告不僅同意，甚且是原告主動要求希望兩造各
        居台南、嘉義地區，故原告提起本件訴訟，並無理由。
  （五）退步言，兩造目前各居台南、嘉義，乃源於原告之雙親
        對被告負卡債之事耿耿於懷，被告總是獨自承受原告雙
        親之咆哮、冷言冷語，動輒要求被告離婚等對待，原告
        則在旁沈默。茲卡債問題已處理完畢，被告名下之不動
        產亦已移轉登記予原告之父親名下，若能圓滿解決「原
        告雙親排斥被告」之問題，兩造應可回復過往之共同生
        活，至於共同生活之方式、住居之安排，或可依原協議
        之方式，週一至週五，被告住居於娘家，原告則住居於
        其父母住處；逢週六、日，被告至原告之住處共同生活
        ，或二人共同住居於為結婚而購置之臺南縣佳里鎮民安
        里新宅十五號之四住處。
  （六）並聲明：原告之訴駁回。
三、兩造不爭執之事實：
  （一）兩造於九十一年二月八日結婚，育有長子蕭瑞艇（九十
        二年三月十六日生）。
  （二）兩造結婚後，原告居住在「臺南縣山上鄉新莊村大庄三
        九號」原告之父母住處，被告則住在娘家「嘉義縣布袋
        鎮新岑里郭岑寮八八號之八」，每逢假日，被告就回臺
        南縣山上鄉原告父母之住處與原告同住，或是兩造同住
        在「臺南縣佳里鎮民安里新宅十五號之四」房屋，待長
        子出生後，長子與被告同住，兩造仍維持上開居住方式
        ，但是未再住過臺南縣佳里鎮之房屋。
  （三）兩造自九十五年六月間起分居至今。
四、得心證之理由：
  （一）按夫妻互負同居之義務，但有不能同居之正當理由者，
        不在此限，民法第一千零零一條定有明文。而婚姻以夫
        妻共同生活為目的，配偶間自應協力維持共同生活之幸
        福與圓滿。且按夫妻之住所，由雙方共同協議之；未為
        協議或協議不成時，得聲請法院定之；法院為前項裁定
        前，以夫妻共同戶籍地推定為其住所，民法第一千零零
        二條亦定有明文。查本件原告主張被告於九十五年六月
        間與原告分居，迄今仍不返家與原告同居，被告辯稱其
        有無法與原告同居之理由，無非係謂兩造有分居之協議
        ，且被告遭原告之父母排斥，被告之工作地點係位於嘉
        義，兩造婚後早有約定，被告平日居住於嘉義娘家，原
        告則與父母同住，被告於假日再前往原告之父母住處或
        兩造位於臺南佳里鎮之房屋與原告同住，故被告不願每
        日均至原告之父母住處與原告同居云云，惟查：
        一被告辯稱兩造有分居之協議乙節，無非係謂九十五年
          六月當時，係原告要被告回娘家居住，且原告曾於九
          十五年八月一日以手機簡訊告知被告：「如有重要事
          ，請傳簡訊，我會處理。至於我們你應該知道。別來
          找我，我一個人還可以，別擔心。」等語，並提出手
          機簡訊照片一件為證，原告雖不否認有要被告回娘家
          居住，及傳上開內容之手機簡訊給被告等情，惟主張
          此係因當時原告與父母發生爭吵後，負氣離家，原告
          請被告暫行回娘家居住，待原告處理好事情即會接被
          告同住，並非有要與被告長久分居之意思等語。查原
          告與父母發生爭執，負氣離家一事，為被告所知悉，
          被告亦稱原告與其母親發生爭吵離家後，被告曾應原
          告之父親要求去找原告回家，原告告以不想回家，要
          被告先帶長子蕭瑞艇回娘家住居安頓，伊則會在外租
          屋，日後再電話聯絡等語，則由整起事件之始末觀之
          ，顯見原告之意思並非要與被告長期分居，而是要被
          告暫時無須如往常般於假日返回原告父母家中之意，
          被告曲解原告之意思，而執此辯稱兩造有分居之協議
          ，實不足採。
        二又被告辯稱其遭原告之父母排斥，無法與原告之父母
          相處乙節，為原告所否認，被告復未舉證證明其與原
          告之父母發生磨擦已達使其難以再與原告共同生活之
          程度，自無法認定被告因此而難以與原告同居，況被
          告亦稱原告之父母係因其於九十五年四月間積欠大筆
          卡債之事，而與被告發生磨擦，足見卡債之事爆發前
          ，被告與原告之父母並無無法相處之情形，今被告與
          原告之父母間因卡債一事產生磨擦，自應先圖修補其
          與原告之父母間已生危機之關係，以回復和諧之狀態
          ，被告不為此途，逕自離家逃避，亦難謂係屬正當理
          由，況被告所陳排斥伊、難以相處者乃係原告之父母
          ，並非原告本人，被告執此為由拒絕與原告同居，亦
          非有理。
        三再被告辯稱其工作之地點位於嘉義，無法每日往返嘉
          義與原告之父母位於臺南縣山上鄉之住處，且兩造婚
          後原即約定被告居住於娘家，原告則與父母同住，被
          告於假日再前往原告之父母住處或兩造婚前所購置位
          於臺南縣佳里鎮之房屋與原告同住乙節，固為原告所
          不爭執，惟夫妻同居之義務，係構成婚姻本質之內容
          ，含有道德及情感上成分，此與住所係依一定事實，
          足認以久住之意思住於一定之地域而設定有別，故縱
          使夫或妻未同住於同一住所，而係另居他處，亦不能
          免除於該他處互負同居之義務。查本件兩造固於結婚
          後協議於平日分住、假日同住，然被告有與原告同居
          之義務，並不因兩造平日分別住所而有不同，至於兩
          造同居之處所位於何處，自應由兩造協議決定之，於
          無法達成協議時，尚得請求法院定之，是被告並不能
          以工作地點或平日分住之約定而拒絕履行與原告同居
          之義務。
  （二）綜上所述，被告並無拒絕與原告同居之正當理由，從而
        ，原告本於現存之夫妻關係，請求被告履行同居義務，
        核無不合，應予准許。
五、本件事證已臻明確，兩造其餘攻擊防禦方法，於判決結果不
    生影響，爰不一一論述，附此敘明。
六、據上論結，本件原告之訴為有理由，依民事訴訟法第七十八
    條、第八十七條第一項，判決如主文。
中　　華　　民　　國　　96　　年　　9 　　月　　3 　　日
                  家事法庭    法  官  葉惠玲
以上正本係照原本作成。
如對本判決上訴，須於判決送達後20日之不變期間內，向本院提
出上訴狀。
中　　華　　民　　國　　96　　年　　9 　　月　　3 　　日
                    　　　　　書記官　鄭秀美
